臺灣板橋地方法院民事裁定　　　　　　100年度事聲字第205號
異　議　人
即　債權人　中國信託商業銀行股份有限公司
法定代理人　辜濂松
代　理　人　翁世海
相　對　人
即　債務人　曾美育
上列異議人與相對人間發還擔保金事件，異議人對於民國100 年
6 月20日本院司法事務官所為100年度司聲字第526號裁定提出異
議，本院裁定如下：
    主  文
異議駁回。
    理  由
一、按當事人對於司法事務官處理事件所為之終局處分，得於處
    分送達後10日之不變期間內，以書狀向司法事務官提出異議
    。司法事務官認前項異議有理由時，應另為適當之處分；認
    異議為無理由者，應送請法院裁定之。法院認第1 項之異議
    為有理由時，應為適當之裁定；認異議為無理由者，應以裁
    定駁回之。民事訴訟法第240 條之4 第1 項至第3 項分別訂
    有明文。本件異議人就本院司法事務官於民國100 年6 月20
    日以100 年司聲字第526 號所為駁回異議人聲請發還擔保金
    裁定，已於同年月24日收受該裁定，因聲明不服而於100年6
    月28日具狀提出異議，司法事務官認其異議無理由而送請本
    院裁定，核與上開條文規定及意旨相符，先予敘明。
二、本件異議意旨略以：就異議人前依本院95年度裁全字第9286
    號裁定所供之擔保，異議人已聲請鈞院催告相對人對之行使
    權利，經鈞院以100 年3 月21日板院輔民事勇100 年度司聲
    字第274 號函通知相對人行使權利，異議人並依鈞院來函陳
    報相對人之戶籍謄本並聲請公示送達，且未接獲鈞院任何公
    示送達之公告或通知，該催告函件依理應已合法送達相對人
    。且相對人係自91年1月28日遷入新北市○○區○○路75巷
    31號7樓之戶籍地址，該址房屋於96年間經法院執行拍賣並
    由第三人拍定後，相對人迄未遷出戶籍，則相對人與第三人
    間之關係雖非異議人所得探究，然戶籍登記應視為應受送達
    之居住處所，該公示公信效力應得為異議人所信賴，依民事
    訴訟法第138條第2項之規定，寄存送達亦非以相對人實際受
    領送達文書為生效要件，鈞院100年3月21日板院輔民事勇10
    0年度司聲字第274號函前已於100年3月21日寄存送達於相對
    人戶籍轄區之新北市海山分局江翠派出所，至100年3月31日
    發生送達效力，相對人已逾本院催告所定行使權利期間而未
    行使，異議人於100年5月25日聲請返還提存物應非無理由，
    爰依法聲明異議，請求廢棄原裁定，並裁定准予返還等語。
三、按民事訴訟法第138 條所規定之寄存送達，限於不能依同法
    第136 條及第137 條規定行送達者，始得為之，設其送達之
    處所，雖原為應受送達人之住居所、事務所或營業所，而實
    際上已變更者，縱令其戶籍登記尚未遷徙，該原住居所、事
    務所或營業所，即非應為送達之處所，自不得於該原處所為
    寄存送達。（最高法院88年度臺抗字第0251號裁定及88年度
    臺抗字第0539號裁定意旨參照）。
四、經查：異議人固以民事訴訟法第104 條第1 項第3 款後段之
    規定，即訴訟終結後，法院依供擔保人之聲請，通知受擔保
    利益人於一定期間內行使權利並向法院為行使權利之證明而
    未證明者為由，聲請本院准許返還其於本院95年度存字第49
    17號提存事件所提存之物（即面額新臺幣壹拾萬元之中央政
    府建設公債91年度甲類第11期登錄債券），然異議人前聲請
    本院催告相對人於一定期間內行使權利，經本院以100 年3
    月21日板院輔民事勇100 年度司聲字第274 號函通知相對人
    ，該函乃於100 年3 月28日寄存於其戶籍地（新北市○○區
    ○○路75巷31號7 樓）轄區之新北市政府警察局海山分局江
    翠派出所，此業經本院依職權調卷查明。惟相對人所有之上
    開房屋已經本院民事執行處以96年度執字第7423號清償債務
    強制執行事件拍賣，並於96年6 月21日拍定，由第三人陳泳
    菖得標買受，而相對人並未前往新北市政府警察局海山分局
    江翠派出所領取該寄存之函件等情，亦經本院調取上開執行
    卷宗查明，並有送達文件簽收簿影本及本院公務電話紀錄一
    份附於原審卷內可稽，則相對人於本院催告行使權利之函件
    於100年3月28日送達時，實際上應未居住於戶籍地址。本院
    另函請新北市政府警察局海山分局派員查訪相對人是否住於
    該址，復經該分局查知相對人相對人於99年3月訪查者到職
    之前即已搬離該處，未居住於戶籍地，現去向不明，該址之
    現住戶亦與相對人無關係等情，有該分局100年8月12日北警
    海刑字第1000039388號函暨該分局江翠派出所查訪表在卷可
    稽，是依前開說明，本院以函件催告相對人行使權利，送達
    處所雖原為住居所，然實際上已變更者，縱令其戶籍登記尚
    未遷徙，戶籍地址仍非應為送達之處所，自不得於該原處所
    為寄存送達。故本院催告行使權利函之「寄存送達」與民事
    訴訟法第138條所定之要件不符，為不合法，尚不生送達之
    效力，本院司法事務官以本院100年3月21日板院輔民事勇10
    0年度司聲字第274號通知相對人行使權利之函件未合法送達
    ，自不生催告之效力為由，駁回其返還提存物之聲請，於法
    並無違誤。異議人求予廢棄原裁定，非有理由，不應准許。
五、本件雖經駁回，惟異議人得聲請本院辦理100 年度司聲字27
    4 號事件之承辦股（事勇股）重新送達，至合法送達後，再
    聲請本院准許發還其於本院95年度存字第4917號提存事件所
    提存之物，併予敘明。
六、據上論結，本件異議為無理由，依民事訴訟法第240 條之4
    第3 項後段，裁定如主文。
中    華    民    國    100    年    8    月    25    日
                  民事第三庭法  官  張紫能
以上正本證明與原本無異
如不服本裁定應於送達後10日內向本院提出抗告狀，並應繳納抗
告裁判費新台幣1,000 元。
中    華    民    國    100    年    8    月    25    日
                            書記官  蔡佳容